臺灣高雄地方法院刑事判決　　　　　　　　　　　　　九十年度訴字第二八三六號
　　公訴人　臺灣高雄地方法院檢察署檢察官
　　被　告　乙○○
　　被　告　丁○○
右列被告因偽造有價證券等案件，經檢察官提起公訴（九十年度偵字第二二三五號）
，本院判決如左：
    主  文
乙○○未指定犯人，而向該管公務員誣告犯罪，處有期徒刑參月，如易科罰金，以參
佰元折算壹日。
丁○○證人於執行審判職務之公署審判時，於案情有重要關係之事項，供前具結，而
為虛偽陳述，處有期徒刑捌月。
    事  實
一、婁永恒係高雄市前金區○○○路一四七巷三號潮鑫企業有限公司（下稱「潮鑫公
    司」）實際負責人，潮鑫公司並以買賣推土機、挖土機、剷斗機、吊桿、汽車及
    其零件為其營業項目，惟潮鑫公司財務狀況不佳，致該公司在高雄區中小企業銀
    行後庄分行（下稱「高雄企銀後庄分行」）所開設之第00000000000
    000號支票存款帳戶，自民國八十四年五月一日起至八十五年五月六日止，共
    計有三十三次存款不足退票後再辦理註銷之紀錄，並因而遭該行限制使用支票。
    嗣於八十六年九月初，婁永恒因欲自國外進口汽車，遂將潮鑫公司前開支票存款
    帳戶之公司及負責人印章，暨潮鑫公司另在高雄企銀後庄分行所開設之活期存款
    第00000000000000號帳戶存摺，一併交給丁○○，委託丁○○以
    做帳之方式製作存款積數，再請領支票使用以重新培養信用，期能申請信用狀額
    度，丁○○並於八十六年九月十三日，在婁永恒不知情之情形下將潮鑫公司前開
    支票存款帳戶之公司、負責人印章及活期存款帳戶存摺，另交給與婁永恒曾有債
    務糾紛之丙○○，全權委託丙○○處理，丙○○遂於將現金及其他應收票據存入
    潮鑫公司前揭活期存款帳戶，增強潮鑫公司存款積數後，於八十六年十月一日以
    潮鑫公司名義向高雄企銀後庄分行申請並領得二十五張支票，再於同日將其以潮
    鑫公司名義簽發之支票號碼ＨＦＡ0000000號支票一紙存入高雄銀行右昌
    分行陳玉娣帳戶、支票號號ＨＦＡ0000000號支票存入世華銀行鳳山分行
    甲○○（其另涉犯偽證罪部分，俟其到案後另行審結）帳戶、支票號碼ＨＦＡ0
    000000號支票存入世華銀行前鎮分行甲○○帳戶，以重新培養潮鑫公司信
    用，並另簽發支票號碼ＨＦＡ0000000號支票貼現。迨至同年月三日，婁
    永恒由丁○○處得知本件係丙○○代為全權處理後，惟恐丙○○濫用潮鑫公司支
    票，遂要求丙○○交還全部二十五張支票，丙○○乃將其餘二十一張空白支票撕
    毀囑託丁○○交還婁永恒，並要丁○○轉告婁永恒前揭四張支票之使用情形，詎
    婁永恒由丁○○處得知前揭四張支票已依正當程序使用後，明知該四張支票並未
    遺失，竟在丁○○不知情之情形下，於同年月三日，以上述四張支票遺失為由，
    向高雄企銀後庄分行申報掛失止付，同時填具遺失票據申報書，經高雄市票據交
    換所，未指定犯人向該管司法警察機關誣告不特定人犯侵占遺失物罪，請求協助
    偵查，丙○○因而遭警查獲並移送臺灣高雄地方法院檢察署偵辦，隨後並經該署
    檢察官以八十七年度偵字第六八六一號、偵緝字第三一六號起訴書提起公訴。嗣
該案於本院及臺灣高等法院高雄分院審判時，婁永恒恐坦白實情將導致其受刑事
    追訴，遂一再於庭訊時堅稱其未委託丁○○以做帳之方式製作存款積數，再請領
    支票使用，然丁○○既無受刑事追訴之虞，竟仍基於偽證之犯意，以證人身分，
    於八十八年九月二十二日九時五十分許，在本院八十七年度訴字第二七五五號丙
    ○○偽造有價證券案件審理程序中，於執行審判職務之公署審判時，對於有關丙
    ○○是否涉嫌偽造有價證券等案情有重要關係之事項，於供前具結後，證稱：丙
    ○○自己去請領支票，伊不知情，亦未交待委託丙○○去請領支票，而為虛偽之
    陳述，丙○○遂因婁永恒及丁○○前揭不實陳述，遭本院判處有期徒刑四年。案
    經丙○○提起上訴，始為臺灣高等法院高雄分院承審法官查知上情。
二、案經丙○○訴由臺灣高雄地方法院檢察署檢察官偵查起訴。
    理  由
一、訊據被告婁永恒坦承確實於明知前揭支票號碼ＨＦＡ0000000號、ＨＦＡ
    0000000號、ＨＦＡ0000000號、ＨＦＡ0000000號等四張
    支票並未遺失之情形下，仍以遺失為由，自行向高雄企銀後庄分行申報掛失止付
    ，同時填具遺失票據申報書，經高雄市票據交換所，向該管司法警察機關請求協
    助偵查等情；被告丁○○則於本院行調查證據程序時，坦承右揭被告婁永恒確將
    潮鑫公司前開支票存款帳戶之公司、負責人印章，及活期存款帳戶存摺交給伊，
    委託伊以做帳之方式製作存款積數，再請領支票使用以重新培養信用，伊則在被
    告婁永恒不知情之情形下將之全權委託告訴人，並請領支票等情（見本院九十年
    十二月十七日、九十一年一月四日訊問筆錄），均核與告訴人迭於本院八十七年
    度訴字第二七五五號、臺灣高等法院高雄分院八十九年度上訴字第一二七號偽造
    有價證券案件偵查及審理時，暨本件偵查及審理時所述之情節均大致相符，並有
    被告婁永恒所填具之遺失票據申報書影本、掛失止付票據提示人資料查報表影本
    、高雄企銀後庄分行支票領取證影本、潮鑫公司前揭支票存款存提明細查詢單、
    退票備詢卡影本，及支票號碼ＨＦＡ0000000號、ＨＦＡ0000000
    號、ＨＦＡ0000000號等三張支票、退票理由單影本在卷可稽，而被告丁
    ○○確於八十八年九月二十二日九時五十分許，在本院八十七年度訴字第二七五
    五號丙○○偽造有價證券案件審理程序中，對於有關告訴人是否涉嫌偽造有價證
    券等案情有重要關係之事項，於供前具結後，證稱：丙○○自己去請領支票，伊
    不知情，亦未交待委託丙○○去請領支票等語，亦有該日訊問筆錄及證人結文影
    本各一份在卷可資佐證，故被告丁○○部分犯行明確，其於本院九十一年五月二
    十八日審判時，空言否認犯行，自不足採。至被告婁永恒雖另辯稱其因不知告訴
    人會將支票用到哪裡，才申報掛失止付，惟其既明知前揭四張支票並未遺失，則
    其辯詞顯無法為其有利之認定。是本件事證至此已臻明確，被告二人犯行均堪認
    定，應依法加以論科。
二、按所謂偽證罪之構成，以於執行審判職務之公署或於檢察官偵查時對於案情有重
    要關係之事項，供前或供後具結，而為虛偽之陳述為要件，所謂虛偽之陳述，係
    指與案件之真正事實相悖，而足以陷偵查或審判於錯誤之危險者而言。本件被告
    丁○○於本院八十七年度訴字第二七五五號偽造有價證券案件審理程序中，所為
    之前揭虛偽陳述，既與告訴人是否涉嫌偽造有價證券有直接關連，並因而致告訴
    人遭本院判處有期徒刑四年，有本院八十七年度訴字第二七五五號判決在卷可稽
    ，則核其所為，係犯刑法第一百六十八條之偽證罪；被告婁永恒所為，則係犯刑
    法第一百七十一條第一項之未指定犯人誣告罪。爰審酌被告二人之犯罪動機、目
    的、手段，及其生活狀況、品行、智識程度，被告丁○○所為嚴重傷害我國司法
    程序之公正性，犯罪情節重大，被告婁永恒不循合法途逕取回支票，破壞交易秩
    序等一切情狀，分別量處如主文所示之刑。末按刑法第四十一條已於九十年一月
    四日修正為：「犯最重本刑五年以下有期徒刑以下刑之罪，而受六個月以下有期
    徒刑或拘役之宣告，因身體、教育、職業、家庭之關係或其他正當事由，執行顯
    有困難者，得以一元以上三元以下折算一日。但確因不執行所宣告之刑，難收矯
    正之效，或難以維持法秩序者，不在此限」，並經總統於九十年一月十日公布，
    而於同年一月十二日生效，併參酌最高法院二十四年七月民刑庭總會決議之意旨
    ，故爰依前開條文及刑法第二條第一項前段之規定，就被告婁永恒所宣告之刑諭
    知易科罰金之折算標準，以示儆懲。
三、至公訴意旨雖以被告婁永恒亦基於偽證之犯意，以證人身分，先後於本院八十七
    年度訴字第二七五五號及臺灣高等法院高雄分院八十九年度上訴字第一二七號偽
    造有價證券案件審理程序中，具結證稱：伊並未委託丙○○替潮鑫公司申領支票
    等語，為虛偽之陳述，而認其亦涉犯刑法第一百六十八條之偽證罪，惟：
  (一)按證人恐因陳述致自己或與其有前條第一項關係之人受刑事追訴或處罰者，得拒
    絕證言，倘不拒絕證言者，不得令其具結，刑事訴訟法第一百八十一條、第一百
    八十六條第四款分別定有明文；又按偽證罪之成立，以虛偽陳述之證人已於供前
    或供後具結為其成立要件之一，刑法第一百六十八條規定極明，所謂具結，係指
    依法有具結義務之人，履行其具結義務而言，若在法律上不得令其具結之人，而
    誤命其具結者，即不發生具結之效力，縱於具結後為虛偽陳述，仍不具備刑法第
    一百六十八條偽證罪之要件，自不得遽以該罪相繩，最高法院二十八年度上字第
    三一二號判例、三十年度非字第二四號判例均闡述詳盡。
  (二)本件被告婁永恒雖以證人身分，於本院八十七年度訴字第二七五五號及臺灣高等
    法院高雄分院八十九年度上訴字第一二七號偽造有價證券案件審理程序中，具結
    證稱：伊並未委託丙○○替潮鑫公司申領支票等語，有該案八十八年十月六日、
    八十九年七月十日訊問筆錄影本在卷可稽，惟告訴人既實係受被告丁○○委託，
    而非直接受被告婁永恒委託，已詳如犯罪事實欄所述，核與告訴人所述情節相符
    ，則被告婁永恒證稱伊並未委託丙○○替潮鑫公司申領支票等語，是否即能謂與
    事實不合，顯非無疑。再者，被告婁永恒雖於臺灣高等法院高雄分院八十九年度
    上訴字第一二七號偽造有價證券案件審理程序中，另具結證稱：沒有委託丁○○
    辦理製作存款積數，並請領支票使用等語，有前開八十九年七月十日訊問筆錄影
    本可佐，惟其倘坦白實情，將直接導致其前揭涉嫌之刑法第一百七十一條第一項
    未指定犯人誣告犯行暴露，而受到刑事追訴，故依前揭規定及說明，即便被告婁
    永恒曾於臺灣高等法院高雄分院八十九年度上訴第一二七號偽造有價證券案件審
    理程序中，供前具結而為虛偽之陳述，或被告婁永恒證稱伊並未委託告訴人替潮
    鑫公司申領支票等語，係與事實不符，均因其在法律上屬不得令其具結之人，其
    所為之具結，不發生具結之效力，而無法以刑法一百六十八條偽證罪相繩，公訴
    意旨未慮及此，似稍有未洽。茲因公訴意旨認被告婁永恒此部分犯行與前揭論罪
    科刑之部分，有裁判上一罪關係，爰不另為無罪之諭知，謹此敘明。
據上論斷，應依刑事訴訟法第二百九十九條第一項前段，刑法第一百六十八條、第一
百七十一條第一項、修正後第四十一條第一項、第二條第一項前段，罰金罰鍰提高標
準條例第一條前段、第二條，判決如主文。
本案經檢察官郭昭吟到庭執行職務。
中      華      民      國    九十一    年      六      月     十一     日
                                  臺灣高雄地方法院刑事第七庭
                                    法  官 劉傑民
右正本證明與原本無異。
如不服本判決，應於判決送達後十日內，向本院提出上訴狀。
                                    書記官 黃琬婷
中      華      民      國    九十一    年      六      月     十一     日
附錄法條：
刑法第一百六十八條
於執行審判職務之公署審判時或於檢查官偵查時，證人、鑑定人、通譯於案情有重要
關係之事項，供前或供後具結，而為虛偽陳述者，處七年以下有期徒刑。
刑法第一百七十一條第一項
未指定犯人，而向該管公務員誣告犯罪者，處一年以下有期徒刑、拘役或三百元以下
罰金。
